【裁判字號】    98,易,2619
【裁判日期】    990409
【裁判案由】    性騷擾防治法
【裁判全文】
臺灣臺北地方法院刑事判決              98年度易字第2619號
公  訴  人  臺灣臺北地方法院檢察署檢察官
被      告  戊○○
選任辯護人  鄭曄祺律師
上列被告因性騷擾防治法案件，經檢察官提起公訴（98年度偵字
第16771號），本院判決如下：
    主  文
戊○○無罪。
    理  由                                              
一、公訴意旨略以：被告戊○○為設於臺北市○○區○○路243
    號「聖醫中醫診所」之開業醫師，於民國98年5月11日晚上9
    時45分許，在上開診所內，趁3324甲○9807至該診所看診，被
    告為3324甲○9807進行觸診時，因無護士陪診，突然隔著褲子
    以手握住3324甲○9807之外陰部，3324甲○9807受驚之餘，立刻
    將被告之手揮開。後3324甲○9807因不堪受辱，回家後即報警
    處理查獲，因認被告涉有性騷擾防治法第25條第1項之罪嫌
    等語。
二、按犯罪事實應依證據認定之，無證據不得認定犯罪事實；不
    能證明被告犯罪或其行為不罰者，應諭知無罪之判決，刑事
    訴訟法第154條第2項、第301條第1項分別定有明文。次按事
    實之認定，應憑證據，如未能發現相當證據，或證據不足以
    證明，自不能以推測或擬制之方法，以為裁判之基礎；又認
    定犯罪事實所憑之證據，雖不以直接證據為限，間接證據亦
    包括在內，然而無論直接或間接證據，其為訴訟上之證明，
    須於通常一般之人不致有所懷疑，而得確信其為真實之程度
    者，始得據為有罪之認定；再認定不利於被告之事實，須依
    積極證據，苟積極證據不足為不利於被告事實之認定時，即
    應為有利於被告之認定，更不必有何有利之證據，最高法院
    40年臺上字第86號、76年臺上字第4986號及30年上字第816
    號分別著有判例意旨可資參照。又按告訴人之告訴，係以使
    被告受刑事訴追為目的，是其陳述是否與事實相符，仍應調
    查其他證據以資審認；又被害人之陳述如無瑕疵，且就其他
    方面調查又與事實相符，固足採為科刑之基礎，倘其陳述尚
    有瑕疵，而在未究明前，遽採為論罪科刑之根據，即難認為
    適法，最高法院52年臺上字第1300號、61年臺上字第3099號
    著有判例意旨可資參照。況刑事訴訟法第161條第1項亦明定
    ，檢察官就被告犯罪事實，應負舉證責任，並指出證明之方
    法，是檢察官對於起訴之犯罪事實，應負提出證據及說服之
    實質舉證責任，倘所提出之證據，不足為被告有罪之積極證
    明，或其指出證明之方法，無從說服法院以形成被告有罪之
    心證，基於無罪推定之原則，自應為被告無罪判決之諭知，
    亦經最高法院92年度臺上字第128號著有判例意旨可資參照
    。
三、公訴人認被告涉犯性騷擾防治法第25條第1項罪嫌，無非係
    以告訴人即被害人3324甲○9807所指訴之上揭犯罪事實，及證
    人庚○○證述被告為3324甲○9807觸診時，其並未在旁跟診，
    事後被告、被告妻丙○○、被告女兒丁○○曾調取診所監視
    錄影帶觀看，丁○○告知其被告確有觸摸3324甲○9807下體之
    事實等語為其主要論據。訊據被告堅詞否認涉有上開犯行，
    辯稱：當日係3324甲○9807以有腸胃疾病為由，要求伊為其觸
    診，伊僅按押3324甲○9807之腹部，過程只有1、2分鍾，並未
    觸及3324甲○9807之下體外陰部等語。
四、經查：
（一）告訴人3324甲○9807於警詢時指訴：我於98.05.11日21時45
      分至聖醫中醫診所就診，中醫師問診後即叫我平躺於醫療
      床上，接著以手隔著衣服觸摸我的腹部，後突然隔著衣服
      觸摸並捏我下體，我馬上用手撥開中醫師的手並斥責為什
      麼要摸我的下體。我質問原因，中醫師還裝作若無其事不
      回答我，被撫摸的感覺我覺得非常的不正常也不舒服。中
      醫師問診時沒有護士在場，躺在醫療床上觸診時也沒有護
      士在場，直到觸摸我下體被我發現以手撥開大吵時才有護
      士進來等語（98年度偵字第16771號卷第9頁）。於檢察官
      偵訊時證稱：我是因胃腸、皮膚過敏去看診，進診間時沒
      有護士，就我跟被告二人，他叫我躺在角落病床上，先隔
      著衣服摸我肚子，接著突然用手伸到我下部體位隔著褲子
      很用力握了一下外陰部，我很用力把他手揮開，他轉身並
      問我胃腸有沒有其他問題，我嚇傻了，很生氣，跟他講了
      一下考醫師執照的事情，後他說要幫我開胃腸藥，我說還
      有皮膚過敏，他說不能一起開，我說為什麼不行就跟他大
      小聲，後來護士庚○○跟另一個男的走進來，庚○○有聽
      到我跟被告講胃腸及皮膚開藥的事情，後來被告有開胃腸
      的藥給我，我就回家了等語（同上偵卷第38頁）。於本院
      審理時具結證稱：5月11日我有去「聖醫中醫診所」看診
      ，看診時診療室裡面沒有簾子，是開放式的，病床是放  
      在角落。我一開始說要看皮膚、腸胃，被告就說躺在病床
      ，然後他就開始摸我的腹部那邊，沒有把拉簾子起來，當
      時只有我和醫生在診療室，當時衣褲沒有脫掉，他一開始
      就壓我肚子腸胃的地方，他摸我腸胃的時候，他問我說還
      有無哪個地方不舒服的。我說沒有，他按診約2、3分鐘，
      後來手往下，握我的外陰部大概2、3秒時間，我嚇了一跳
      就用左手把他的手推開。他就回頭轉身，就問我說除了腸
      胃還有無其他的問題，我沒有說任何話，我嚇到了，不知
      道該怎麼辦。後我坐回椅子上，第一句話是說我曾經唸過
      法律，並問他中醫執照是什麼時候考取的，他就說2000年
      左右，我是想要知道他是不是合法的醫師。後來我跟被告
      因為開藥的事情爭吵，聲音很大聲，外面的護士庚○○跟
      男生助理就走進來，沒看到被告太太是否在場。後來被告
      只有開腸胃藥給我，我很生氣，我在外面等拿到藥才離開
      等語（本院卷第21至27頁）。雖3324甲○9807上開證述內容
      互核大體一致，惟稽諸證人即診所內之助理辛○○於本院
      審理時到庭具結證稱：98年5月11日那天我記得有壹個女
      病患（按即告訴人3324甲○9807）在下班的時候在口氣上面
      跟我們的女護士有爭執，是因為女病患要求被告同時開皮
      膚藥、胃藥，女病患有問被告要治療多久，這時候庚○○
      就搶答被告的話說要分2、3個月的時間，這個女病患有回
      答你又不是醫師，你沒有資格回答。看診過程中沒有其他
      爭執，告訴人離開的時候很正常，表情沒有不開心。那天
      在候診室有被告、女病患、我、庚○○，還有兩、三位的
      候診病人，還有陳太太。當天我大部分的時間都在裡面，
      醫師幫女病患按診我有看到，簾子沒有拉上，按診時間大
      概1、2分鐘，我看到被告是按腹部。醫師按診時病人沒有
      與醫師有大叫或爭吵的聲音或行為。因為告訴人爭執不是
      針對被告，而是因庚○○搶答問題而與庚○○爭執等語（
      本院卷第141至150頁）；及證人即被告之妻丙○○於本院
      審理時具結證稱：5月11日發生本案時，我在現場，告訴
      人來看病的時候是我掛號。我向告訴人要健保卡，她說沒
      有帶健保卡，我問她是否要押單，押單要300元，她說她
      沒有帶錢，所以我對她印象很深，因為我們很少有這樣的
      病人。後來她說她要回去拿健保卡，我問她說遠不遠，因
      為那時候時間已經9點半我們10點就要下班了，她說她住
      在附近，她要回去拿。告訴人看診時我在收便當，每天晚
      上我都會進去收東西，我進去的時候她剛好在問診，本來
      被告說要幫她開皮膚病的藥，告訴人跟被告說她肚子很痛
      ，被告就請告訴人躺在旁邊的診療床上面，然後幫告訴人
      按診，我覺得這個病人蠻怪，基於職業的第六感，就在旁
      邊看。當時旁邊有辛○○、庚○○，還有3位候診的女病
      人，其中有壹個是妹妹，候診室外大概還有4、5位病人等
      推拿師推拿。按診時被告向告訴人說如果有按到痛的地方
      就跟他說一下，但是告訴人一直都沒有說有痛。後來被告
      就問告訴人說你還有哪邊痛，告訴人說沒有。被告就轉身
      回座位了，過程中沒有觸摸到告訴人下體。為顧及病人的
      隱私，所以診間的錄影機是安裝3天的等語（本院卷第105
      至108頁）。又另證人即接續於3324甲○9807後面看診之乙○及陪同其就醫之乙○母親呂昭緩亦均到庭證稱：當日就
      診之時，診間內尚有其他候診之病患，亦未見3324甲○9807
      因就診之事與被告爭執等語（本院卷第174至177頁），33
      24甲○9807上揭指訴之內容與證人辛○○、丙○○、乙○、
      呂昭緩等證稱之內容有所出入，是告訴人3324甲○9807上揭
      指訴之內容尚非全無瑕疵可指。
（二）雖證人庚○○於本院審理具結證稱：當天我沒看到前面看
      診經過，我是聽到爭吵的聲音，所以進去診療室，裡面除
      了被害人跟醫師與我之外，沒有其他人。我發現被害人跟
      被告在爭吵，吵架的內容，大概是醫生看診的問題，我以
      為是醫師講話得罪人，我只有聽到她說皮膚的、腸胃的問
      題。他們吵的時候醫師、被害人都坐在椅子上面。我進去
      到被害人離開，不到5分鐘。被害人當時很生氣，我幫她
      收費，問被害人為什麼，被害人什麼話都沒有說拿了藥轉
      頭就走了。我沒聽到被害人講說醫師為何碰她的身體之類
      的話，當時丁○○沒在診所裡面，辛○○是在櫃台，我在
      忙拿熱敷袋，看診過程中辛○○沒有進入診療室。被害人
      看完了，才看乙○跟另一個減重的病人，乙○看診的時候
      丙○○才進來的。事後一個星期，警察來問，沒有調閱監
      視錄影器，只是照了幾張攝影機的照片就走了。當天警察
      把被害人的看診的時間點記下來讓我們知道，然後警察只
      有拍照走了，我們就去調錄影帶，然後丁○○就請裝攝影
      機的人來，把原本是可以保存7天的錄影帶，改成保存3天
      的錄影帶，她請裝攝影機的人去燦坤買的，更改完當天內
      容就被洗掉了。我沒有看到錄影帶內容，可是我有聽丁○○說，被告用手去摸被害人的下體這回事，丁○○從診療
      室出來，還直接表演給我看，就做摸我的下體動作，時間
      一下下，丁○○說被害人很生氣，把被告的手推開。被告
      與丙○○、丁○○調閱錄影帶的確切日期是警察來的那天
      ，日期我忘記了，就是錄影帶的第7天，也就是發生性騷
      擾事情的第7天，當天監視錄影還在，警察沒有調閱等語
      （本院卷第94至101頁），於檢察官偵訊時亦為內容大致
      相同之證述。惟與證人於警詢時所供述：被告於98.05.11
      日21時45分看診時我全程在場，全程在3324 甲○9807身後
      ，被告問診時沒有隔著衣服觸摸3324甲○9807腹部後接著捏
      其下體，我全程都在場沒有聽到吵架，當時他太太也有進
      來，還有候診的二位病人（乙○、己○○）在候診區座位
      上等語（同上偵卷第15頁）相悖，且庚○○於案發後嗣因
      與被告及女兒丁○○等有所爭執，已於98年7月6日離職，
      嗣並與被告等因勞資爭議案件聲請調處，有勞資爭議協調
      會議紀錄在卷可憑（本院卷第36至38頁），並對被告女兒
      丁○○提起刑事告訴。又依證人辛○○證稱，庚○○於離
      職之時，曾揚言要到警局翻口供。參以庚○○於檢察官偵
      訊時證稱曾聽聞丁○○告知，調閱監視錄影帶有看到被告
      觸摸3324甲○9807下體之事實，係於98年7月24日，已在其
      自被告處離職，雙方已生怨隙之後。且依丁○○於本院審
      理時具結證稱：我沒在警察來的當日告訴庚○○說有看到
      監視器中被告摸告訴人下體這件事。監視器是我媽媽自己
      找人家來裝的，是後來發生這件事情，我爸爸回去跟我媽
      媽討論的時候，我才知道監視錄影器只保留3天。所以在
      警察來時候，錄影機的內容已經被洗掉了。警察到診所那
      天我不在，我們沒有調閱監視器，因為我們沒有人會操作
      。因為那時候我媽媽說好像只有3天，警察來的時候已經
      超過1個星期，我媽媽就說已經來不及了，所以我們不用
      調了。我們診所沒有在5月份的時候更換監視錄影機的硬
      碟。從98年3月間跟庚○○發生爭吵到7月6日都沒有去過
      診所等語（本院卷第104頁），可知丁○○並無告知庚○○由監視錄影中看到被告觸摸3324甲○9807下體，且請人將
      監視錄影帶之保存期限由7天改為3天之情。復再酌以庚○○上揭證稱內容，亦與證人辛○○及丙○○所證稱之內否
      有所歧異，是其證稱內容是否可採，即有疑義。
（三）復再參以告訴人3324甲○9807於案發後曾與證人庚○○間有
      30次之通聯紀錄，並與庚○○之男友羅世明所持用之手機
      有1次通聯紀錄（本院卷第45至82頁），且於本院98年10
      月12日第1次審理本案時由庚○○陪同到庭（此業經庚○○證述在卷），但3324甲○9807卻於本院審理時，陳稱案發
      後未曾與庚○○有任何接觸，是告訴人3324甲○9807上揭指
      訴內容之憑信性如何，即堪質疑。
五、綜上所述，本件無論係告訴人3324甲○9807或證人庚○○之證
    述，均有明顯之瑕疵，是依公訴人所提出之證據，並無法證
    明被告有違反性騷擾防治法第25條第1項之犯行。此外，復
    查無其他積極證據，足資證明被告確有公訴意旨所指之犯行
    ，揆諸首揭規定及說明，本案既不能證明被告犯罪，爰依法
    為無罪判決之諭知。
據上論斷，應依刑事訴訟法第301條第1項，判決如主文。
本案經檢察官沈志成到庭執行職務。
中    華    民    國    99    年    4     月    9     日
                  刑事第十五庭  法  官  黃桂興
上正本證明與原本無異。
如不服本判決應於收受送達後10日內向本院提出上訴書狀，並應
敘述具體理由；其未敘述上訴理由者，應於上訴期間屆滿後20日
內向本院補提理由書（均須按他造當事人之人數附繕本）「切勿
逕送上級法院」。
                                書記官  陳品潔
中    華    民    國    99    年    4     月    9     日

司法院資訊處製作；財團法人民間司法改革基金會備份。
